臺灣高等法院刑事判決　　　　　　　　00年度上訴字第3472號
上　訴　人　臺灣士林地方法院檢察署檢察官
上　訴　人
即　被　告　甲○○
選任辯護人　王柏棠律師
上列上訴人等因被告妨害性自主案件，不服臺灣士林地方法院99
年度審訴字第569號，中華民國99年8月24日第一審判決（起訴案
號：臺灣士林地方法院檢察署99年度偵字第8411、8520號），提
起上訴，本院判決如下：
    主  文
原判決撤銷。
甲○○犯如附表編號一至八「處罰法條及罪名欄」所示之罪，各
處如附表編號一至八「主文欄」所示之刑；應執行有期徒刑壹年
捌月。
    事  實                    
○、甲○○曾為A少年（民國84年10月間生，姓名年籍詳卷）於
    民國96至97年間就讀臺北市○○國民小學（學校名稱詳卷）
    六年級時之英文科任老師，其於98年暑假及開學後期間，因
    與A少年經常一起談天、打球，互動頻繁，進而於99年1月底
    開始，以男女朋友親密關係交往。甲○○明知A少年甫年滿
    14歲，竟基於對於14歲以上未滿16歲之男子為性交行為之犯
    意，自99年2月8日下午13時起至同年4月初某日止，分別在
    其位於臺北縣汐止市之居所及A少年位於臺北市木柵路之住
    處房間（臺北縣汐止市已改制為新北市汐止區，以上地址均
    詳卷），與A少年為生殖器接合之性交行為，前後共計8次，
    其中在甲○○居所為性交行為有5次，在A少年住處房間有3
    次，各次性交行為均有1日以上之時間間隔。嗣A少年之母親
    B女（姓名詳卷）發現A少年與甲○○行動電話之簡訊通聯情
    形有異，經追問A少年後，始查出上情。
二、案經臺北市家庭暴力暨性侵害防治中心告發、B女告訴及臺
    北市政府警察局婦幼警察隊報請臺灣士林地方法院檢察署檢
    察官偵查起訴。
    理  由
壹、認定事實所憑證據及得心證之理由 
一、按被告以外之人於審判外之陳述，雖不符刑事訴訟法第159
    條之1至第159條之4之規定，而經當事人於審判程序同意作
    為證據，法院審酌該言詞陳述或書面陳述作成時之情況，認
    為適當者，亦得為證據；當事人、代理人或辯護人於法院調
    查證據時，知有刑事訴訟法第159條第1項不得為證據之情形
    ，而未於言詞辯論終結前聲明異議者，視為有前項之同意；
    刑事訴訟法第159條之1、第159條之5分別定有明文。
二、本件檢察官、上訴人即被告甲○○及其辯護人對於本判決所
    引之被告以外之人於審判外陳述之證據能力，於本院準備程
    序及審理程序均表示沒意見（見本院100年1月10日準備程序
    筆錄第2頁、100年2月16日審判程序筆錄第2頁），迄於言詞
    辯論終結前，亦未聲明異議，本院審酌上開證據作成之環境
    情況，無外力施壓干擾，亦無不當取證及證明力明顯過低之
    瑕疵，認以之作為證據應屬適當，揆諸刑事訴訟法第159條
    之5規定，認該等證據具有證據能力。
三、訊據被告對上述犯罪事實，於警詢、檢察官偵訊、原審及本
    院審理時均坦承不諱（見臺灣士林地方法院檢察署99年度偵
    字第8520號偵查卷第15至19頁、同署99年度偵字第8411號偵
    查卷第7至10頁、原審卷第17至19頁、本院100年2月16日審
    判筆錄第3至7頁），核與A少年於警詢之陳述情節大致相符
    （見同上第8520號偵查卷第5至9頁）。並有A少年行動電話
    內之A少年傳送予被告之電話簡訊內容翻拍照片、被告親筆
    謄錄A少年所發電話簡訊內容之手扎及A少年於98年11月16日
    、99年4月17日發出予被告之電子郵件節錄影本（見臺灣士
    林地方法院檢察署99年度他字第1688號偵查卷第26至73頁）
    在卷可資佐證。通觀A少年於警詢之陳述內容，其就與被告
    結識以男女朋友親密關係交往進而為性交行為之情形證稱：
    「（問：你與被告是何時認識？）國小六年級在○○國小，
    她是我們班的英文老師。」、「（問：因為什麼原因讓你和
    被告交往頻繁？）在我國中一年級升二年級的暑假，因為有
    球賽，所以我們約去看比賽」、「（問：在暑假過後，你們
    仍然繼續連絡嗎？）我們每個禮拜會見面一次，會一起打球
    ，被告也會免費教導我英文」、「（問：後來你們之間有比
    較親密的接觸是何時開始？）在99年的1月底，我們兩個一
    起去西門町的錢櫃唱歌」、「（問：你與被告有無發生性行
    為？次數總共幾次？）有。大概有八次」、「（問：第一次
    發生性行為的時間、地點、經過為何？）第一次是在99年2
    月8日下午左右，地點是在被告汐止家的房間內，我的生殖
    器有插入她的生殖器內，我有體外射精」、「（問：第二次
    發生性行為的時間、地點、經過為何？）距離第一次發生相
    隔3、4天，詳細時間我忘記了，地點也是在被告，一樣有插
    入的行為」、「（問：最後一次發生性行為的時間、地點、
    經過為何？）發生時間應該是4月，老師生日（3月31日）之
    後還有一次，最後一次地點是在我家房間內，一樣有插入的
    行為」、「（問：你們發生性行為的地點除了你家及被告家
    外，有無其他地方？）沒有，在被告家差不多5次，在我家
    有3次，應該是8次。」、「（問：你與老師發生性行為從99
    年2月8日至99年4月間，共發生8次？）是」（見同上偵字第
    8520號偵查卷第5至8頁）。而細繹前引A少年傳送予被告之
    簡訊內容，其中99年2月9日傳送者有「真是值得紀念的一天
    呢，我永遠都會記得00000000這個意義特殊的日子，連生理
    期都很配合的自動調整報到的日子」、「這是第一次，所以
    既興奮又緊張嘍！！《妳在上面真的好舒服》」、同年月10
    日傳送者有「另外如果那個遲遲不來，明天也可以『愛愛』
    嗎?《不然，等快開學就到了危險期，風險也比較高啊！》
    」、同年2月19日傳送者有「現在好想抱著妳，給妳我全部
    的溫暖及時間喔！」、同年4月2日傳送內容有「今天真的很
    開心，妳一定很舒服吧！我很舒服哦！」等涉及A少年對其
    與被告為性交行為之情境感受及回憶等文字（見同上他字第
    1688號偵查卷第31頁、33、42、60頁），是以A少年之陳述
    信而有憑，亦核與被告自白相符，被告如附表編號1至8所示
    之前後共計8次與A少年為生殖器接合之性交行為，其中在被
    告居所為性交行為有5次，在A少年住處房間有3次，各次性
    交行為均有1日以上時間間隔等事實堪以認定。而A少年為84
    年10月生，有其真實姓名年籍對照表在卷可參（附於同上他
    字第1688號偵查卷第103頁密封公文袋內）。被告於檢察官
    偵訊時亦供承其為A少年國小六年級時之英文老師，時間在
    96、97年間，其知悉A 少年為14歲等情（見同上偵字第8411
    號偵查卷第7頁），是以被告既曾於97年、98年間為A少年於
    國小6年級時之英文老師，其與A少年為本件8次性交行為時
    ，當明知A少年甫年滿14歲，被告有與14歲以上未滿16歲之A
    少年為性交之犯罪故意進而為上述性交行為之實行無誤。
四、至被告及其辯護人雖辯稱被告係基於單一犯意而接續與A少
    年為多次性交行為，被告僅犯單一之對於14歲以上未滿16歲
    男子為性交罪，檢察官起訴事實亦同此認定，竟又提起上訴
    認為被告應數罪併罰，違背禁反言原則云云。惟按刑事法所
    稱接續犯，係指數行為於同時同地或密切接近之時地實施，
    侵害同一之法益，各行為之獨立性極為薄弱，依一般社會健
    全觀念，在時間差距上，難以強行分開，在刑法評價上，以
    視為數個舉動之接續施行，合為包括之一行為予以評價，乃
    為包括之一罪（最高法院86年臺上字第3295號判例參照）。
    又所謂集合犯，亦必須刑事法就若干犯罪行為態樣，基於其
    犯罪本質上具有反覆、延續實行之特徵，立法時已予特別歸
    類，定為犯罪構成要件之行為要素者，而行為人基於概括之
    犯意，在密切接近之一定時、地持續實行之多次行為，依社
    會通念，在客觀上認為符合一個反覆、延續性之行為概念者
    ，始可視為包括一罪。以對於14歲以上未滿16歲之男子為性
    交行為之犯罪構成要件而言，其犯罪本質並非必然具有反覆
    或延續實行之特性，立法者亦無兼包含攝、聚多成一之擬制
    包括一罪意思，依社會通念尤難容行為人一再違犯，故其非
    屬包括一罪之集合犯甚明。而被告就附表編號1至8所示之對
    於14歲以上未滿16歲之A少年為性交之犯罪行為，其每次犯
    罪實行均有1日以上之時間間隔，並非在同一時空情境下，
    以密接或延續方式為之，於社會通念觀察，被告各次犯罪行
    為有時間之差距，非數個舉動之接續實行，亦無從成立接續
    犯。被告上述辯解，洵無可採，本件事證明確，被告犯行堪
    以認定，應依法論科。
貳、論罪科刑及撤銷改判之理由
一、查A少年為84年10月生，被告於附表編號1至8所示時地與A少
    年為性交行為時，A少年甫年滿14歲，故核被告如附表編號1
    至8所示各次犯行，均係犯刑法第227條第3項之對於14歲以
    上未滿16歲之男子為性交罪。揆諸該罪之犯罪本質並非必然
    具有反覆或延續實行之特性，被告各次犯罪行為復有時間之
    差距，非數個舉動之接續實行，無從成立集合犯或接續犯，
    被告既犯意各別，行為又互殊，自應分論併罰。又A少年為
    兒童及少年福利法第2條後段所定12歲以上未滿18歲之少年
    ，依同法第70條第1項規定，成年人教唆、幫助或利用兒童
    及少年犯罪或與之共同實施犯罪或故意對其犯罪者，加重其
    刑至二分之一。但各該罪就被害人係兒童及少年已定有特別
    處罰規定者，不在此限。被告所犯之刑法第227條第3項之罪
    ，係就被害人之年齡14歲以上未滿16歲為處罰條件，應認係
    就被害人為兒童或少年所定之特別處罰規定，依兒童及少年
    福利法第70條第1項但書規定，即毋庸再依該條前段規定加
    重其刑（最高法院93年度臺上字第2053號判決要旨參照）。
    原審以被告犯罪事證明確，認被告與A少年以男女朋友關係
    交往，2人8次發生性交行為，被告為該等性交行為，主觀上
    均係基於與A少年情感基礎所為之男女親密往來，具主觀上
    之一致性。又被告性交對象均為A少年，在其密集為8次內容
    相同之性交行為，此期間內二人均維持男女朋友關係，其行
    為手段類型相同，行為客觀情狀無異，行為侵害關係亦無二
    致，堪認具有客觀上之一致性，是被告雖先後8次與A少年性
    交，於自然上係複數行為，然因其行為具主觀一致性及客觀
    一致性，於法律評價上應認為行為單數，亦即以其全部自然
    上行為認屬法規範一次違反之結果，而僅論以接續犯之包括
    一罪，認被告僅犯單一對於14歲以上未滿16歲之男子為性交
    罪，固非無見。惟被告如附表編號1至8所示犯行，係屬異時
    異地之複數犯罪行為，於刑法之評價，不得論以集合犯或接
    續犯，而應併合處罰，已如前述，檢察官據此提起上訴，指
    摘原判決未當，應認為有理由。至被告提起上訴，請求本院
    減輕其刑並予緩刑宣告，雖無理由（詳後述），然原判決既
    有前揭可議瑕疵，爰由本院撤銷改判。
二、爰審酌被告為大學畢業之智識程度（見同上偵字第8520號偵
    查卷第15頁之被告警詢筆錄），其曾為被害人A少年之師長
    ，本應善盡教導、照護學生之責，明知Ａ少年甫年滿14歲，
    性自主及判斷能力均未臻成熟，竟無視於此，復枉顧師生倫
    常及國家法紀，而與A少年為生殖器結合之性交多達8次，造
    成A少年一度於情慾（見前引A少年手機內之A少年傳送予
    被告之電話簡訊內容翻拍照片及被告謄寫之札記），對A少
    年身心健康及人格健全發展之不利影響甚鉅，被告犯罪情節
    非輕，惟其犯後於偵審程序均坦承犯行，又一向素行良好，
    任教多年，對社會有一定貢獻，兼衡檢察官上訴意旨具體指
    摘原審誤認被告僅犯單一與14歲以上未滿16歲男子為性交罪
    ，祇量處有期徒刑8月，刑度容有過輕之上訴理由等一切情
    狀，量處如附表編號1至8「主文欄」所示之刑，並併定應執
    行有期徒刑1年8月，以資懲儆。
三、至於被告提起上訴，雖主張其與A少年為性交，均得A少年之
    同意，甚且出於A少年之要求，犯後又坦承犯行，所生損害
    輕微，請求依刑法第59條及第57條規定意旨，斟酌從輕量刑
    並予緩刑諭知。惟刑法第59條之酌量減輕，必於犯罪之情狀
    確可憫恕者，量處法定最低度刑，尤嫌過重者，始有其適用
    。又對於科刑之被告諭知緩刑，除應具備刑法第74條第1項
    第1、2款所定要件外，並須有可認為以暫不執行刑罰為適當
    之情形，刑法第74條規定甚明。本件被告無視師生倫常及國
    家法紀，而與甫年滿14歲之A少年性交多達8次，嚴重影響A
    少年身心健康及人格健全發展，核其犯罪當無量處法定最低
    度刑，尤嫌過重之顯可憫恕情形。又徵諸本件被害人A少年
    對自己角色認知一度有所混淆，反錯認自己為加害人，必須
    保護被告，而被告於本案偵審期間，復無法自我控制，不顧
    A少年之監護人即其母B女之親權行使與懇求，而持續與A少
    年私下往來聯絡，並自認如此始可安撫A少年之情緒，其間
    亦造成B女與A少年親子關係緊張與衝突（見同上偵查卷第16
    88號偵查卷第17頁以下臺北市○○國民小學性別平等教育委
    員會之調查小組調查報告；本院卷附臺北市家庭暴力暨性侵
    害防治中心100年1月31日北市家防性第00000000000號函覆
    臺北市家庭暴力暨性侵害防治中心轉介心理輔導／諮商／治
    療評估總報告，100年2月16日審判筆錄第3、6頁及所附B女
    予被告之信函影本），為矯正被告偏差觀念及行為，建立A
    少年身心健全發展之良適環境，自有使被告入監執行接受國
    家刑罰教化處遇之必要。被告猶執前詞，請求本院從輕量刑
    並予緩刑宣告，當無可採，併此敘明。
據上論斷，依刑事訴訟法第369條第1項前段、第364條、第299條
第1項前段，刑法第227條第3項，第51條第5款，判決如主文。
本案經檢察官姜貴昌到庭執行職務。
中    華    民    國   100    年     3    月    23    日
                 刑事第二十四庭  審判長法  官  李錦樑
                                       法  官  朱瑞娟
                                       法  官  陳恆寬
以上正本證明與原本無異。
如不服本判決，應於收受送達後10日內向本院提出上訴書狀，其
未敘述上訴之理由者並得於提起上訴後10日內向本院補提理由書
（均須按他造當事人之人數附繕本）「切勿逕送上級法院」。
                                       書記官  黃家麟
中    華    民    國   100    年    3     月    28    日
附錄本判決論罪科刑法條
刑法第227條第3項：
對於14歲以上未滿16歲之男女為性交者，處7 年以下有期徒刑。
附表
┌──┬───────┬───────┬─────────┐
│編號│犯罪時間、地點│處罰法條及罪名│主文              │
│    │及行為方式    │              │                  │
├──┼───────┼───────┼─────────┤
│  1 │自99年2 月8 日│刑法第227條第3│甲○○對於十四歲以│
│    │13時起至同年4 │項之對於14歲以│上未滿十六歲之男子│
│    │月初某日止，在│上未滿16歲之男│為性交，處有期徒刑│
│    │被告位於臺北縣│子為性交罪    │陸月。            │
├──┤汐止市之居所（├───────┼─────────┤
│  2 │共計5 次）及A │刑法第227條第3│甲○○對於十四歲以│
│    │少年位於臺北市│項之對於14歲以│上未滿十六歲之男子│
│    │木柵路之住處（│上未滿16歲之男│為性交，處有期徒刑│
│    │共計3 次），以│子為性交罪    │陸月。            │
├──┤雙方性器官相互├───────┼─────────┤
│  3 │接合之方式為性│刑法第227條第3│甲○○對於十四歲以│
│    │交行為，各次性│項之對於14歲以│上未滿十六歲之男子│
│    │行為之間隔時間│上未滿16歲之男│為性交，處有期徒刑│
│    │均在1 日以上。│子為性交罪    │陸月。            │
├──┤各次犯罪之處罰├───────┼─────────┤
│  4 │法條及罪名與宣│刑法第227條第3│甲○○對於十四歲以│
│    │告刑依序如右欄│項之對於14歲以│上未滿十六歲之男子│
│    │。            │上未滿16歲之男│為性交，處有期徒刑│
│    │              │子為性交罪    │陸月。            │
├──┤              ├───────┼─────────┤
│  5 │              │刑法第227條第3│甲○○對於十四歲以│
│    │              │項之對於14歲以│上未滿十六歲之男子│
│    │              │上未滿16歲之男│為性交，處有期徒刑│
│    │              │子為性交罪    │陸月。            │
├──┤              ├───────┼─────────┤
│  6 │              │刑法第227條第3│甲○○對於十四歲以│
│    │              │項之對於14歲以│上未滿十六歲之男子│
│    │              │上未滿16歲之男│為性交，處有期徒刑│
│    │              │子為性交罪    │陸月。            │
├──┤              ├───────┼─────────┤
│  7 │              │刑法第227條第3│甲○○對於十四歲以│
│    │              │項之對於14歲以│上未滿十六歲之男子│
│    │              │上未滿16歲之男│為性交，處有期徒刑│
│    │              │子為性交罪    │陸月。            │
├──┤              ├───────┼─────────┤
│  8 │              │刑法第227條第3│甲○○對於十四歲以│
│    │              │項之對於14歲以│上未滿十六歲之男子│
│    │              │上未滿16歲之男│為性交，處有期徒刑│
│    │              │子為性交罪    │陸月。            │
└──┴───────┴───────┴─────────┘